【裁判字號】    98,訴,891
【裁判日期】    981021
【裁判案由】    強盜等
【裁判全文】
臺灣高雄地方法院刑事判決               98年度訴字第891號
公  訴  人  臺灣高雄地方法院檢察署檢察官
被      告  己○○
                    （
選任辯護人  張永昌律師
被      告  丙○○
            庚○○
上二人共同
選任辯護人  謝嘉順律師
被      告  甲○○
            戊○○
指定辯護人  沈志祥律師
上列被告因強盜等案件，經檢察官提起公訴（98年度偵字第1500
2 號），本院判決如下：
    主  文
己○○共同犯攜帶兇器強盜罪，處有期徒刑玖年陸月。扣案具殺
傷力之仿ＢＥＲＥＴＴＡ廠Ｍ－９型半自動手槍之改造手槍壹枝
（含彈匣壹只）、制式九釐米子彈貳顆、乙○○簽發之本票拾張
及未扣案之鐵鍊貳條、鎖頭貳只、膠帶壹份，均沒收。
丙○○共同犯攜帶兇器強盜罪，累犯，處有期徒刑玖年。扣案具
殺傷力之仿ＢＥＲＥＴＴＡ廠Ｍ－９型半自動手槍之改造手槍壹
枝（含彈匣壹只）、制式九釐米子彈貳顆、乙○○簽發之本票拾
張及未扣案之鐵鍊貳條、鎖頭貳只、膠帶壹份，均沒收。
庚○○共同犯私行拘禁罪，處有期徒刑參月，如易科罰金，以新
臺幣壹仟元折算壹日。未扣案之鐵鍊貳條、鎖頭貳只均沒收。
甲○○共同犯私行拘禁罪，累犯，處有期徒刑參月，如易科罰金
，以新臺幣壹仟元折算壹日。未扣案之鐵鍊貳條、鎖頭貳只均沒
收。
戊○○犯非法寄藏可發射子彈具殺傷力之槍枝罪，處有期徒刑壹
年拾月，併科罰金新臺幣伍萬元，罰金如易服勞役，以新台幣壹
仟元折算壹日。緩刑伍年。扣案具殺傷力之仿ＢＥＲＥＴＴＡ廠
Ｍ－９型半自動手槍之改造手槍壹枝（含彈匣壹只）、制式九釐
米子彈貳顆均沒收。
    事  實
一、丙○○前因公共危險案件，經本院以95年度交簡字第1051號
    判處有期徒刑3 月確定，甫於民國95年9 月26日易科罰金執
    行完畢；甲○○前因違反毒品危害防制條例案件，經本院以
    94年度簡字第5905號判處有期徒刑3 月確定，甫於95年7 月
    10日縮刑期滿執行完畢。
二、己○○於97年底、98年初向乙○○陸續借貸新臺幣（下同）
    共150 萬元，並先後簽發金額分別為30萬元、40萬元、50萬
    元之本票各1 張，及30萬元之借據1 張交付乙○○收執作為
    債務之擔保。詎己○○明知與乙○○間除此之外別無其他財
    務糾紛，僅因屢經乙○○催繳欠款而心生不滿，與丙○○商
    議後，其2 人均明知具殺傷力之各式槍枝、子彈，均係槍砲
    彈藥刀械管制條例所管制之物品，未經許可，不得持有，仍
    共同基於非法持有可發射子彈具殺傷力之改造手槍及子彈，
    意圖為自己不法之所有，而攜帶兇器強盜、妨害自由之概括
    犯意聯絡，先於98年3 月19日前之不詳時間起，以不詳方式
    取得仿BERETTA 廠M-9 型半自動手槍之可發射子彈具有殺傷
    力之改造手槍1 枝（含彈匣1 只）、具有殺傷力之制式9mm
    子彈4 顆、制式霰彈1 顆而共同持有後，於98年3 月19日晚
    間10時許，其2 人與乙○○一同至高雄縣仁武鄉山區某果園
    處測試槍枝性能，使乙○○知悉渠等持有槍彈；後於98年3
    月20日至3 月22日間某日，丙○○復經己○○授意將上開改
    造手槍1 枝及制式子彈4 顆持往己○○位於高雄市○鎮區○○街77號租屋處，暫放於該址3 樓配電箱內，並購買鐵鍊2
    條、鎖頭2 只固定於該屋4 樓房間內牆壁上。準備妥當後，
    己○○遂於同月23日晚間7 時許，要求丙○○先行前往上開
    天倫街房屋取用上開槍、彈在場等候，後撥打電話向乙○○
    佯稱欲償還欠款，約乙○○攜帶上開本票、借據在己○○所
    經營位於高雄市○○區○○路74號之「大頭檳榔攤」見面，
    乙○○不疑有他，依約於同日晚上10時許到場後，己○○即
    駕車搭載乙○○一同前往上開天倫街房屋。進入屋內後，己○○引領乙○○上樓，待2 人行至2 樓至3 樓之樓梯間轉角
    處時，早已在屋內等候之丙○○即持前開已填裝子彈而足以
    作為兇器使用之槍枝於乙○○身後現身並將槍枝抵住乙○○
    之右腰，乙○○見狀心生恐懼而不敢反抗，隨己○○、丙○○2 人同上4 樓房間後，丙○○即將槍枝交予己○○，並命
    乙○○將全身除內褲、項鍊外之衣物、腰包、戒指等物均脫
    掉放置地上後跪下，再以鐵鍊2 條鍊住乙○○之脖子並以鎖
    頭2 只上鎖，並以事先預備之膠帶捆住乙○○之雙手，僅露
    出2 根手指讓其得以抽煙，期間己○○尚持槍於乙○○頭部
    旁，並利用乙○○處於此一無法抗拒之狀態，將乙○○自身
    上取下之物品持往其他房間，而取走乙○○放置於衣物、腰
    包內具有財物性質之上開己○○簽發之本票3 張、借據1 張
    、現金2,000 元及戒指、手錶等物品，並共同看守乙○○，
    以此強暴之方法私行拘禁乙○○；後乙○○要求將膠帶取下
    鬆綁雙手，己○○、丙○○為免看守困難，復承前妨害自由
    之犯意聯絡，共同命令乙○○服用不知名之安眠藥丸共10顆
    ，以此強暴之方式使乙○○行此一無義務之事後，己○○遂
    離去現場，由丙○○一人看守乙○○。迄於98年3 月24日某
    時，己○○、丙○○復承前攜帶兇器強盜之犯意聯絡，由己○○撥打電話命仍在現場看守之丙○○將已備妥之空白本票
    迫使乙○○簽發面額900 萬元至1000萬元之本票，丙○○遂
    利用乙○○尚遭鐵鍊束縛且上開槍、彈仍在現場而無法抗拒
    之狀態迫使乙○○簽發本票，乙○○不得已始簽發具財產價
    值、面額分別為50萬元、180 萬元、88萬元、60萬元、50萬
    元、60萬元、80萬元、80萬元、180 萬元及92萬元之本票10
    張共920 萬元後交付丙○○。迄於98年3 月25日晚間6 、7
    時許，己○○開車搭載甲○○前往上開天倫街房屋，並於車
    上告知甲○○係為前往該處代替丙○○看守乙○○，甲○○
    遂基於與己○○、丙○○共同妨害乙○○人身自由之犯意聯
    絡，接替丙○○於該處單獨看守乙○○。迄於98年3 月26日
    ，己○○復撥打電話予丙○○要求前往上開天倫街房屋，丙○○當時正駕車搭載庚○○，遂與庚○○一併於同日晚間5
    、6 時許抵達該處後，經丙○○要求庚○○與甲○○一同看
    守乙○○，庚○○遂基於與己○○、丙○○、甲○○共同妨
    害乙○○人身自由之犯意聯絡，於該處與甲○○共同看守乙○○，己○○與丙○○則離開現場。嗣於同日晚間11時許，
    己○○、丙○○復共同持上開改造手槍返回上開天倫街房屋
    ，將乙○○身上鐵鍊、鎖頭解開，由其2 人駕車將乙○○載
    往高雄火車站釋放，以此強暴之方法私行拘禁乙○○共4 日
    。
三、己○○、丙○○復於98年4 月底某日晚間10、11時許，一同
    持上開改造手槍、子彈及霰彈駕車前往戊○○位於鎮○○街
    17號之住處附近，將之交予戊○○保管，戊○○收受後，明
    知該等物品為未經許可不得寄藏之物品，竟基於為他人寄藏
    改造手槍、子彈、霰彈之犯意，將之持往其所任職位於高雄
    市○○路3 號之台灣國際造船公司員工休息室之置物櫃內藏
    放。嗣經乙○○報案後警方於98年5 月14日持本院核發之搜
    索票，搜索丙○○位於高雄市○○路74號之住處，扣得乙○○簽發之上開本票10張，並經丙○○帶同警方前往台灣國際
    造船公司，經戊○○同意後，在該公司員工休息室戊○○之
    置物櫃內搜索扣得上開仿BERETTA 廠M-9 型半自動手槍之改
    造手槍1 枝（含彈匣壹只）、制式9mm 子彈4 顆、制式霰彈
    1 顆。
四、案經高雄市政府警察局移送臺灣高雄地方法院檢察署檢察官
    偵查起訴。
    理  由
壹、證據能力部分：
一、按被告以外之人於審判外之言詞或書面陳述，除法律有規定
    者外，不得作為證據，刑事訴訟法第159 條第1 項定有明文
    。查被害人乙○○於警詢中之陳述，對被告己○○、丙○○
    、庚○○而言；被告己○○於警詢中之陳述，對被告丙○○
    、庚○○而言，均為傳聞證據，又被告己○○未經本院以證
    人身分傳喚到庭作證，且被害人乙○○其警詢陳述與審判中
    陳述不符部分，亦無較為可信之特別情況，是均無同法第15
    9 條之2 之適用餘地，亦無同法第159 條之3 所規定之情事
    ，是依前揭法條意旨，其等於警詢中陳述對上開被告而言，
    自不具證據能力。惟被告以外之人於審判外之陳述，雖不得
    以之直接作為認定犯罪事實與否之證據，但非不得作為彈劾
    證據，用來爭執被告、證人之證明力（最高法院96年度臺上
    字第1497號判決意旨參照），附此敘明。
二、再按被告以外之人於審判外之陳述，雖不符前4 條之規定，
    而經當事人於審判程序同意作為證據，法院審酌該言詞陳述
    或書面陳述作成時之情況，認為適當者，亦得為證據，刑事
    訴訟法第159 條之5 第1 項定有明文。查被害人乙○○、被
    告己○○於警詢中之陳述，除前開所述部分外，及本案認定
    事實所引用之卷內其餘卷證資料，除原已符同法第159 條之
    1 至第159 條之4 規定、及法律另有規定等傳聞法則例外規
    定，而得作為證據外，並無證據證明係公務員違背法定程式
    所取得，而檢察官、被告及辯護人於本院行準備程序及審理
    時，均同意其作為本案證據之證據能力，且本院審酌前揭陳
    述作成時之情況，並無違法取證之瑕疵，亦認以之作為證據
    為適當，是本件有關被告以外之人於審判外之言詞或書面陳
    述等供述證據，依前揭法條意旨，自均得為證據。
貳、實體部分：
一、被告甲○○、戊○○部分：
  (一)被告甲○○部分：訊據被告甲○○對上開妨害自由之犯行坦
    承不諱（院卷二第61、68頁），且經證人乙○○於警詢、偵
    查及審理中均證述明確（警卷第46-47 頁、偵卷第35頁、院
    卷一第151- 153、161-162 頁），亦與證人丙○○、己○○
    於偵查中或審理中之證述（偵卷第8-9 、11-12 頁、院卷一
    第174 頁）均屬相符。
  (二)被告戊○○部分：訊據被告戊○○對上開寄藏改造手槍、子
    彈、霰彈之犯行坦承不諱（院卷二第87頁），且經證人丙○○、己○○於警詢、偵查中證述明確（警卷第10-11 、15-1
    6 、21頁、偵卷第9 、11頁），並有扣案之仿BERETTA 廠M-
    9 型半自動手槍之改造手槍1 枝（含彈匣壹只）、制式9mm
    子彈4 顆、制式霰彈1 顆、內政部警政署刑事警察局98 年6
    月12日刑鑑字第0980075871號鑑驗書1 份及所附照片7 張、
    高雄市政府警察局刑事警察大隊98年5 月14日搜索、扣押筆
    錄、扣押物品目錄表各1 份、查獲現場照片2 張在卷可查（
    警卷第84-88 、100 頁、偵卷第40-41 頁）。
  (三)綜上所述，足認被告甲○○、戊○○之自白均與事實相符，
    其等犯行堪予認定，均應予依法論科。
二、被告己○○、丙○○部分：
  (一)承認部分：
    訊據被告己○○、丙○○對於本件持有改造手槍、子彈、霰
    彈部分均坦承不諱（院卷一第69-70 頁、院卷二第60、61頁
    ），並經證人即被害人乙○○於偵查、審理中證述明確（偵
    卷第35頁、院卷第149-150 、153 、160 、162 頁），被告
    己○○部分並經證人即被告丙○○於偵查、審理中證述明確
    （偵卷第11頁、院卷第164-166 、170 、173 頁），被告丙○○部分並經證人即被告己○○於偵查中證述明確（偵卷第
    9 頁），亦與證人即被告戊○○於偵查中之證述（偵卷第16
    頁）互核相符，且有如前所述之扣案改造手槍1 枝、子彈4
    顆、霰彈1 顆、槍彈鑑驗書、查獲照片、搜索、扣押筆錄、
    扣押物品目錄表在卷可查，其等此部犯行已堪認定。
  (二)否認部分：
    至其餘犯行，訊據被告己○○、丙○○均矢口否認有何加重
    強盜、強制、妨害自由之犯行。被告己○○辯稱：當日係被
    害人自行表示天氣太熱，要脫去衣服，並於被告丙○○持槍
    出現時稱：大哥我知道意思了，而自行將鐵鍊套上，再由被
    告丙○○將鐵鍊上鎖，並以膠帶綑綁雙手，均非伊所強迫，
    期間也對被害人很好，至伊所簽發予被害人收執之本票、借
    據等物，皆經被害人同意後始行取走並撕毀，並未取走被害
    人其他物品及現金，且伊與被害人有金錢糾紛，自無加重強
    盜之行為；安眠藥為被告丙○○提供，且亦係被害人自願服
    用；要被害人簽本票是因為怕其事後來要債，且經被告丙○○表示是被害人自願簽發的云云。被告丙○○則辯稱：鐵鍊
    、鎖頭是被告己○○要求買的，事發當日伊在4 樓房間門外
    樓梯間，未看到屋內狀況，被害人為何脫去衣服伊不清楚，
    並係被害人自行將鐵鍊套上，再由伊將鐵鍊上鎖，伊並無強
    以鐵鍊綑綁被害人，亦無看到被告己○○簽發之本票、收據
    或現金，並無加重強盜之行為；安眠藥係被害人自願服用；
    要被害人簽本票是應被告己○○之指示，伊並無對被害人有
    何強暴、脅迫之行為，釋放時被害人亦無表示有何物品遺失
    云云。惟查：
  1.證人乙○○迭於偵查、審理中證稱：己○○與伊因車位租賃
    而相識，己○○曾向伊陸續借貸共150 萬元，並先後簽發金
    額分別為30萬、40萬、50萬元之本票各1 張，及30萬元之借
    據1 張交付伊收執，除此之外別無其他金錢糾紛，於98年3
    月23日晚間，被告己○○向伊聲稱欲償還欠款，需其帶上開
    本票、借據在「大頭檳榔攤」見面，伊依約到場並一同前往
    前開天倫街房屋，當2 人正行至2 樓至3 樓時，被告丙○○
    即持前開槍、彈現身，並將之抵住伊右腰，進入上址4 樓房
    間後，見有10公分厚之大塊保麗龍將窗戶、牆壁都封起來，
    被告丙○○即將槍枝交予被告己○○，並命伊將全身除內褲
    及項鍊外之物品均脫掉放置地上後跪下，以鐵鍊鍊住伊頸部
    並上鎖，再以事先預備之膠帶捆住伊之雙手，期間被告己○○尚持槍於伊頭部旁，叫伊慢慢脫，並將伊自身上取下之物
    品持往他處；後伊要求將膠帶取下鬆綁雙手，被告丙○○復
    給伊不知名之安眠藥丸共10顆，被告己○○且大聲命令伊服
    用，伊很害怕不敢反抗才服用，之後即不省人事，待清醒後
    被告丙○○復迫使伊簽發10張本票，且表示是被告己○○交
    待，斯時伊頸部仍為鐵鍊、鎖頭所綑綁，並看到槍還在地上
    ，不得已始簽發；之後被告甲○○有來看守伊，伊問被告甲○○才知道腰包在隔壁房間。被釋放後，發現原先衣物、腰
    包內具有財物性質之上開被告己○○簽發之本票3 張、借據
    1 張、現金2,000 元及戒指、手錶等物品均不見了等語（偵
    卷第34-36 頁、院卷一第148-157 、162-163 頁），本院詳
    酌證人即被害人乙○○所證述內容，已將其與被告2 人並無
    債務糾紛，而被告2 人於98年3 月23日晚間10時許，共同持
    槍並強行將其頸部以鐵鍊、鎖頭綑綁，以此強暴之方法，壓
    制其行動自由及抗拒能力，使被害人因害怕遭受不測，以致
    無法反抗，且依當時情形亦無從呼救，只得依被告2 人之意
    思脫去衣物及隨身物品、吞服安眠藥、簽發本票之過程及細
    節證述綦詳，且查被害人為年滿36歲之成年人，並有借貸龐
    大款項予他人之資力，其隨身攜帶2,000 元現金及手錶，並
    非難以想像之事，而與常情並無不符；而上開4 樓房間確有
    設置鐵鍊、鎖頭並以保麗龍板封住四周之情形，亦經證人甲○○於警詢中證述明確（警卷第35頁），而被害人自身上脫
    下及取下之物中，確實包括隨身腰包、衣服、褲子、戒指、
    手鍊及類似幸運手環等物之事實，並經證人丙○○於審理時
    證述明確（院卷一第166 頁），而均與證人即被害人上開證
    述大致相符，是故被害人所稱其身上遭被告2 人取去之物品
    包括被告己○○簽發之本票3 張、借據1 張、現金2,000 元
    及戒指、手錶等物品，並非不可採信。再查，被害人既係為
    索取被告己○○積欠之款項而隨同前往上開天倫街房屋，其
    於見到該房間內業已設置鐵鍊、鎖頭、並以保麗龍板封住四
    周之情形下，衡諸常情，本應立即警覺若繼續處於該處，可
    能對自身安全產生風險，若未經他人以強制力逼迫，當無僅
    因認為天氣過熱，而逕在此種狀況下脫去衣物，甚至僅餘內
    褲蔽身之可能；同理，被害人在此情形下若未經他人以強制
    力逼迫，則亦絕無於脫去衣物後，尚且自行將鐵鍊綑綁於頸
    部並任由被告丙○○將鎖頭鎖上，而將人身安全及自由交予
    尚積欠其高額債款之債務人即被告己○○手中之可能；且被
    害人經被告等人私行拘禁達4 日後始經釋放，亦難期待其於
    經釋放之當場能有核對清點財物之可能。又被告2 人當時持
    有具殺傷力之改造槍枝，且為被害人於98年3 月19日測試槍
    枝性能時所知，已如前述，而上開天倫街房屋係被告己○○
    於98年3 月18日向不知情之房東阮忠貞所承租，鐵鍊2 條、
    鎖頭2 只亦係被告己○○授意被告丙○○於事前購買並設置
    於該處等情，亦經被告己○○、丙○○所自承（偵卷第8 、
    11 頁 ），且有房屋租賃契約書1 份在卷可查（警卷第137
    頁），亦顯見被告2 人確有以此方式控制被害人之行動自由
    並持槍壓抑被害人抗拒之行動及意念之預謀甚為明確，綜上
    所述，證人乙○○上開證述被告2 人共同控制被害人之行動
    自由、並持槍使其無法抗拒，而任由渠等命其脫去衣物、飾
    品，並強以鐵鍊鍊住被害人之頸部並上鎖，進而強取被害人
    所有放置於衣物、腰包內之本票3 張、借據1 張、現金2,00
    0 元及戒指、手錶等物，並強令其吞服安眠藥、簽發本票，
    藉此取得財物等情，均已足信為真，且本件被害人所簽發之
    本票10張，係為警搜索被告丙○○住處時所查扣，亦有如前
    所述之搜索、扣押筆錄在卷可查，若非被告丙○○於強令被
    害人簽發本票時，併有意圖為自己不法所有之意圖，且為被
    告己○○所明知，就被告己○○而言，當不致甘冒犯罪所得
    為他人所侵占之風險而將該等本票交予被告丙○○持有，就
    被告丙○○而言，亦不致於徒增日後為法院認定為犯罪共犯
    之風險而自願承擔持有犯罪所得物之不利，是足認被告丙○○與被告己○○間，確有犯意聯絡及行為分擔無訛。
  2.被告2 人雖以前開情詞置辯，惟查，就吞服安眠藥部分，證
    人乙○○於審理時證稱：伊簽本票前，想到腰包內有一個瑞
    士刀可以拿來開鎖，但已找不到腰包；當時被告己○○拿槍
    抵著伊，說要讓伊死，伊表示如果要死希望可以給伊三炷香
    ，讓伊與伊死去之父親講等語（院卷一第151 、153 頁），
    足見被害人於該時身處人身自由遭受拘束之情形，雖無抗拒
    之力，惟仍有想隨時伺機逃脫、或於被告2 人欲對其不利時
    ，可於意識清楚狀況下拖延時間之意，絕無自願服下安眠藥
    ，使自身安全處於更不利風險之可能；又就遭強取本票3 張
    、借據1 張、現金2,000 元及戒指、手錶等物及強令簽發本
    票部分，觀諸本件案發當時，被告己○○尚欠被害人高達15
    0 萬元之債務，且被害人係為取回前開欠款始隨同被告己○○前往上開天倫街房屋，則被害人於遭受綑綁及槍枝威脅，
    明知被告己○○顯無償還之意而無法順利取得款項情形下，
    顯然並無自願同意被告己○○取走並撕毀日後唯一足供經法
    律途徑證明債權存在之本票及借據、亦無同意被告2 人將其
    所有之現金2,000 元及戒指、手錶等物逕自取去之可能；更
    有甚者，被害人於前開物品均為被告2 人強取之後，更無自
    願簽發本票之可能，是被告2 人上開所辯，均與常情不符，
    不足採信。另被告己○○之辯護人另辯稱：被告己○○取得
    先前所簽發之本票及借據後，係逕予撕毀，足見無不法所有
    意圖云云。惟按所謂不法所有意圖，係指欠缺適法權源，仍
    圖將財產移入自己實力支配下而言，經查，被告己○○於是
    時尚欠被害人鉅額款項無法償還，而上開本票、借據為被害
    人所有，且為證明2 人間債務關係之憑據，若為被害人繼續
    持有，將使其自身日後繼續承擔此債務之不利，是該等物品
    對被告己○○而言，即有移入自己實力支配下並以之否認日
    後債務存在之實益，是被告2 人明知及此，仍將該等物品強
    取並撕毀之，顯係基於否認債務關係之意，而自任為前開物
    品之支配權人地位而將之毀棄，難認並無不法所有之意圖，
    是其此部份所辯，亦難認為真實。
  3.綜上所述，被告己○○、丙○○所辯，均屬臨訟卸責之詞，
    不足採信，其等犯行均應依法論科。
三、被告庚○○部分：
    訊據被告庚○○固坦承有於98年3 月26日與被告丙○○一同
    前往上開天倫街房屋並進入上開天倫街房屋中拘禁被害人之
    房間，並留在該處等待被告丙○○之事實，惟矢口否認有何
    妨害自由犯行，辯稱：是被告丙○○要伊拿便當上去給被告
    甲○○，沒有妨害自由之犯意云云。惟查，證人乙○○於審
    理中證稱：伊認為被告庚○○有在那邊監視、看守伊，因為
    被告甲○○是拿厚紙板進來躺在門口邊，被告庚○○也是坐
    在門口旁邊，他們2 個都知道伊被綁住，被告庚○○拿完東
    西之後沒有立刻走，都有留在現場看守伊等語（院卷一第16
    1- 162頁），且就被告庚○○進入現場之情形觀之，其確見
    被害人為鐵鍊、鎖頭綑綁頸部，衡諸常情，一般人於此情況
    下，若確無妨害自由犯意，顯應立即離去現場，而非選擇於
    該處停留，以免遭指為犯罪行為人甚明。而被告庚○○見此
    情形，仍停留於現場而未立即離去，且其係隨同本件犯罪之
    主謀之一即被告丙○○前往犯罪現場，若被告丙○○並未事
    先告知現場情形而與其有犯意之聯絡，當不致甘冒其等犯行
    復為不知情之人所知悉，而增加事後遭發現之風險。又證人
    甲○○、乙○○亦均證稱其係於現場釋放被害人時始行離開
    等語（院卷第179 、162 頁），是被告庚○○確有參與私行
    拘禁被害人犯行，且直至拘禁行為終了始行離去一事，已足
    堪認定。被告庚○○雖另辯稱：伊進去後鐵門已經拉下來，
    根本沒有辦法離開，除非是從樓上跳下來云云，惟查，一般
    房屋之活動鐵門及各類門扇，若有上鎖之情形，均係為防範
    來自於屋外之不法侵入行為，並無特意使在屋內之人無法自
    由離去之必要，以免意外發生時屋內之人無法儘速逃離甚明
    ，且查證人甲○○、丙○○於審理中之證述，亦均無提及確
    有鐵門封死無法自由出入之事，是被告庚○○所辯既與常情
    不符，又與前開證人所述均有所歧異，而顯屬無稽，其犯行
    明確，亦應予以依法論科。
四、論罪部分：
  (一)被告己○○、丙○○部分：
    按強盜罪所施用之強暴、脅迫手段，祇須足以壓抑被害人之
    抗拒，使其喪失意思自由為已足，縱令被害人實際無抗拒行
    為，仍於強盜罪之成立，不生影響，最高法院19年上字第13
    9 號、30年上字第3023號判例意旨參照。次按本票係屬有價
    證券，得依背書或交付轉讓，具有流通性，其權利之發生、
    變更，與證券之作成、占有具有不可分之關係，而有「物」
    之性質，得為竊盜、侵占、搶奪、強盜、詐欺取財、恐嚇取
    財等犯罪之客體，非僅單純之權利或財產上之利益；若被告
    等具有不法所有意圖，以不法拘禁方法，使被害人達於不能
    抗拒程度，而簽付有價證券，能否謂其不構成強盜罪，不無
    疑義，最高法院81年度台上字第4940號、89年度台上字第37
    24號、96年度台非字第6 號判決意旨亦可資參照。是以，本
    件被告己○○、丙○○以鐵鍊、鎖頭綑綁被害人之頸部、以
    膠帶綑綁被害人手部，並使持具殺傷力、客觀上足對人之生
    命、身體、安全構成威脅，而具有危險性足供兇器使用之改
    造手槍、子彈，以此等方式控制被害人之行動自由並壓制被
    害人之抗拒能力，而任由渠等命其脫去衣物、飾品，而強取
    被害人所有放置於衣物、腰包內之本票3 張、借據1 張、現
    金2,000 元及戒指、手錶等物，並強令其吞服安眠藥、簽發
    本票，藉此取得財物，縱被害人未為實際抗拒之行為，仍屬
    該當刑法加重強盜取財罪之構成要件甚明。故核被告己○○
    、丙○○所為，均係犯刑法第330 條第1 項之攜帶兇器強盜
    取財罪、同法第302 條第1 項之私行拘禁罪及違反槍砲彈藥
    刀械管制條例第8 條第4 項、第12條第4 項之未經許可持有
    可發射子彈具殺傷力之改造手槍罪及未經許可持有制式子彈
    罪，被告己○○、丙○○共同使被害人行無義務之事（強令
    吞服安眠藥部分）之低度行為，應為其等私行拘禁之高度行
    為所吸收，不另論以刑法第304 條第1 項之強制罪。又按行
    為人為達強盜取財目的，於著手為強盜行為之前，對同一被
    害人所為妨害自由行為，雖不能為強盜行為所吸收，然其於
    妨害自由後即緊密實行強盜，二行為之犯罪目的單一，依一
    般社會通念，認應評價為一罪方符合刑罰公平原則，如予數
    罪併罰，反有過度處罰之疑，與人民法律感情亦未契合；尤
    於牽連犯廢除後，適度擴張一行為概念，就此情形認屬一行
    為觸犯數罪名之想像競合犯，方為適當（最高法院97年度台
    上字第3223號判決意旨參照）。查被告己○○、丙○○於98
    年3 月19日前先與被害人一同前往高雄縣仁武鄉山區測試槍
    枝，並於事後用於強盜被害人之犯行，是被告2 人顯係為使
    被害人知悉其等確實持有槍枝以便日後順利實行強盜犯行始
    與被害人一同測試槍枝，足認其等持有前開槍彈之始，即意
    圖攜帶兇器即槍彈以供強盜財物之用，且私行拘禁被害人後
    緊密實行加重強盜犯行，其行為之犯罪目的單一，依社會一
    般通念，應認該持有槍彈、私行拘禁之行為係其等以單一加
    重強盜財物之犯意所為法律概念上一行為之一部，其等以一
    行為觸犯上開4 罪名，為想像競合犯，應從一重之攜帶兇器
    強盜取財罪處斷。被告己○○、丙○○就上開犯行之實行，
    互有犯意聯絡及行為分擔，均為共同正犯。又被告丙○○有
    如上事實欄所述前科事實，有臺灣高等法院被告前案紀錄表
    1 份在卷可查，其受有期徒刑執行完畢後，5 年以內故意再
    犯本件有期徒刑以上之罪，為累犯，應依法加重其刑。至其
    等自98年3 月19日前之不詳時間起至98年3 月23日晚間10時
    許被告己○○及被害人抵達天倫街房屋前之持有上開改造手
    槍及子彈之行為，及其等於拘禁被害人期間以強暴方式命被
    害人吞服安眠藥而使被害人行無義務之事之強制行為，雖未
    經檢察官起訴，惟經核與本院上開論罪科刑之部分，均有實
    質上一罪之關係，而為起訴效力所及，是本院均得擴張審理
    該部分事實，併此敘明。至其等強命被害人簽發本票10張之
    部分，檢察官雖認被告係另構成刑法第304 條之強制罪，惟
    本院認本票既屬有獨立財產價值之物，被告2 人取得後，仍
    得以之作為交易之流通使用，已如前述，是被告2 人此部份
    所為，當屬其等整體加重強盜取財犯行之一部，而並未另行
    構成強制行為甚明，是檢察官就此部分顯屬誤會，惟尚無變
    更起訴法條之必要，併此敘明。末查，被告丙○○雖前尚有
    因違反槍砲彈藥刀械管制條例案件，由臺灣高雄地方法院檢
    察署檢察官以98年度偵字第2991號起訴，並為本院以98年度
    訴字第775 號審理中，惟該另案經起訴之犯罪時間均在98年
    1 月份之前，與
    本件犯罪時間顯然有所差距，有該案起訴書在卷可查（院卷
    一第57頁），且被告丙○○於審理中自承：伊之前確實有槍
    ，但業已在上次的案件中被查扣，與本件無涉等語（院卷二
    第60頁），是足認該另案與被告丙○○本件所為，並無關連
    ，一併敘明。
  (二)被告甲○○、庚○○部分：
    按意思之聯絡並不限於事前有所謀議，即僅於行為當時有共
    同犯意之聯絡者，亦屬之，且其表示之方法，亦不以明示通
    謀為必要，即相互間有默示之合致，亦無不可；又按刑法第
    302 條之妨害自由罪，係行為繼續而非狀態繼續，即自私禁
    被害人起至釋放為止，均在犯罪行為繼續進行之中，最高法
    院73年台上字第2364號判例、87年度台上字第2643號判決意
    旨可供參照。是以在繼續犯之情形，因犯罪既遂後，行為仍
    會持續製造法益之侵害直至行為之終了，因之於行為終了前
    復以共同犯意之聯絡加入該繼續行為者，仍應成立共同正犯
    ，此即學理上所稱之「相續共同正犯」，而此等共犯行為在
    法律制裁上，應就其所支配之利益侵害範圍內負其責任，始
    符事理之平。查本件被害人雖於98年3 月23日即為被告己○○、丙○○以前開加重強盜取財之犯意而為私行拘禁既遂，
    惟直至被告甲○○、庚○○分別於98年3 月25日、98年3 月
    26日基於共同行為之決意而參與時，被害人受拘禁之狀態均
    仍然持續而未終了，故核其等所為，均係犯刑法第302 條第
    1 項之私行拘禁罪。又證人乙○○於審理中證稱：有時候被
    告甲○○、庚○○都會一起在那邊看守等語（院卷一第161
    頁），且被告甲○○係為被告己○○帶往上開天倫街房屋接
    替被告丙○○，被告庚○○又係被告丙○○經被告己○○指
    示帶往該處，是被告甲○○、庚○○其等彼此間、及與被告
    己○○、丙○○間，就私行拘禁被害人此部份所為，均有犯
    意聯絡及行為分擔，各為共同正犯。又被告甲○○有如上事
    實欄所述前科事實，有臺灣高等法院被告前案紀錄表1份 在
    卷可查，其受有期徒刑執行完畢後，5 年以內故意再犯
    本件有期徒刑以上之罪，為累犯，應依法加重其刑。
  (三)被告戊○○部分：
    核被告戊○○所為，係違反槍砲彈藥刀械管制條例第8 條第
    4 項、第12條第4 項之寄藏具有殺傷力之改造手槍罪及寄藏
    制式子彈罪。其以一行為觸犯上開2 罪名，為想像競合犯，
    應從一重之寄藏具有殺傷力之改造手槍罪處斷。又被告戊○○無故寄藏具有殺傷力之上開槍、彈，對社會治安有潛在之
    危險性，其行為實有不當，惟念及其係基於朋友情誼而同意
    寄藏槍彈，且並未因而獲得任何利益，寄藏期間僅約2 週，
    時間尚屬非長，且並未持以供作其他犯罪之用，其犯行未生
    實際危害，情節尚非重大，而其所犯未經許可寄藏具殺傷力
    之改造手槍罪，法定本刑為3 年以上10年以下有期徒刑，併
    科700 萬元以下罰金，與其犯罪情節相較，實屬情輕法重，
    如處被告戊○○以重刑，客觀上足以引起一般社會大眾之同
    情，情狀顯堪憫恕，縱處以法定最低刑度，猶嫌過重，爰依
    刑法第59條之規定，酌量減輕其刑。
  (四)至被告己○○、丙○○另辯稱：其等於警詢時均業已就持有
    槍彈部分自白，並供出來源及去向，亦因而查獲，應依槍砲
    彈藥刀械管制條例第18條第4 項規定酌予減刑等語。經查，
    被告己○○、丙○○迭於警詢、偵查及審理中，均互相指為
    本件扣案槍彈之實際所有人，惟並未提出可供查證之證據以
    供本院審酌，且其等於審理中並供稱扣案槍彈均非其等所製
    造，又其等係共同持有上開槍彈，是尚乏證據足資認定該等
    槍彈之實際所有人，自難僅憑其等互指對方為實際所有人，
    遽認已有供出扣案槍彈之來源甚明；且被告2 人該部分所為
    犯行並業經本院認定與其等所為本件加重強盜犯行有想像競
    合犯之裁判上一罪之關係，故無論是否依該條規定予以減刑
    ，均應從一重論以刑法第330 條第1 項之加重強盜罪，而與
    本判決之結論並無影響，併此敘明。
五、科刑部分：
  (一)爰審酌被告己○○、丙○○以鐵鍊、鎖頭、膠帶綑綁被害人
    之頸部、手部以拘禁被害人，並持具殺傷力之槍彈控制被害
    人之行動自由、壓抑被害人之抗拒能力及意思，而強取被害
    人所有之財物，並強令被害人吞服安眠藥、簽發本票，所得
    財物價值超過1,000 萬元，且使被害人承擔日後另有因簽發
    本票而經他人追償債務之風險，被告甲○○、庚○○則與被
    告己○○、丙○○共同私行拘禁被害人，持續侵害被害人之
    身體自由，被告戊○○則為他人寄藏足以對社會產生巨大危
    害之改造手槍、子彈等物，所為均甚有不該，又被告己○○
    為積欠被害人大額款項之債務人，不思以正當途徑償還金錢
    ，反與被告丙○○共同犯下本件犯行，及被告己○○、丙○○間參與犯罪之行為分工模式，均係由被告己○○指使被告
    丙○○進行前置準備工作、提供安眠藥、使被害人簽發本票
    ，足見被告己○○為本件犯罪之主謀，參與犯罪程度較為重
    大，並慮及被告己○○、丙○○犯後對其等所為加重強盜犯
    行、被告庚○○亦對其所為妨害自由犯行，均仍飾詞狡辯，
    未見悔意，被告甲○○、戊○○則始終坦承犯行，尚稱知所
    悔悟，及被告甲○○、庚○○分別拘禁被害人之時間、其2
    人與被告戊○○均無證據證明因本件犯罪行為而獲有利益等
    一切具體情狀，分別量處如主文所示之刑，被告戊○○並諭
    知併科罰金5 萬元，罰金部分並諭知如主文所示之易服勞役
    折算標準，並就被告甲○○、庚○○部分諭知如主文所示之
    易科罰金折算標準，以示懲儆。至公訴人雖就被告己○○、
    丙○○部分均具體求刑有期徒刑12年，惟本院認以分別量處
    如主文所示之刑為適當，公訴人之求刑，核屬過重，附此敘
    明。又被告戊○○前未曾受有期徒刑以上刑之宣告，有臺灣
    高等法院被告前案紀錄表1 份在卷可按，其因一時失慮偶罹
    刑典，犯後已知錯悔悟，並斟酌執行可能致其家屬失養，是
    本院認經此偵、審程序及刑之宣告，當知所警惕，信無再犯
    之虞，本院認所宣告之刑以暫不執行為適當，爰依刑法第74
    條第1 項第1 款規定併諭知緩刑5 年，以啟自新。
  (二)扣案之上開改造手槍1 枝及制式9mm 子彈2 顆經送鑑定結果
    ，確具殺傷力，業如前述，而屬違禁物，且與被告己○○、
    丙○○本件共犯加重強盜取財犯行及與戊○○本件寄藏槍、
    彈之犯行均有直接關連，應依刑法第38條第1 項第1 款規定
    及共犯責任共同原則，分別於被告己○○、丙○○、戊○○
    主文項下宣告沒收之。扣案之被害人所簽發本票10張，為被
    告己○○、丙○○本件共犯加重強盜取財犯行所得之物，而
    為其等所有，爰均依刑法第38條第1 項第3 款之規定及共犯
    責任共同原則，分別於被告己○○、丙○○主文項下宣告沒
    收之。至未扣案之鐵鍊2 條、鎖頭2 只、膠帶1 份，業經被
    告己○○、丙○○自承係由被告己○○出資予被告丙○○購
    買或事先準備，堪認均為被告己○○所有，並屬被告己○○
    、丙○○共犯本件加重強盜取財犯行所用之物，且無證據證
    明業已滅失，爰均依刑法第38條第1 項第2 款之規定及共犯
    責任共同原則，分別於被告己○○、丙○○主文項下宣告沒
    收之，又被告甲○○、庚○○本件與被告己○○、丙○○共
    同基於妨害自由犯意為本件犯行時，上開鐵鍊2 條、鎖頭2
    只均仍綑綁於被害人之頸部（手部之膠帶則業於被害人吞服
    安眠藥時取下），足見被告甲○○、庚○○亦利用該等物品
    遂行其等共犯私行拘禁之犯行，而為供其等犯罪所用之物，
    是爰亦於被告甲○○、庚○○主文項下宣告沒收之。至扣案
    亦具殺傷力之制式9mm 子彈2 顆、制式霰彈1 顆，均業經鑑
    定時因擊發、試射而喪失其違禁物之性質；另扣案之不具殺
    傷力之改造子彈1 顆（鑑定試射後僅餘彈殼），非屬違禁物
    ，亦未經被告己○○、丙○○帶至本件犯罪現場即天倫街房
    屋使用，已如前述，而非屬本件供犯罪所用或預備之物；其
    餘扣案之本票2 張、現金保管條1 張、教戰守則2 張等物，
    業經證人乙○○於審理時證述並非本件遭強盜之物等語（院
    卷一第158 頁），且其中部分則為被告己○○供陳為其所有
    （警卷第3 頁），足認均與被告等人本件犯行並無關連。是
    上開物品，爰均不予宣告沒收。
六、不另為無罪諭知部分：
    公訴意旨另以：被告己○○、丙○○於起訴書所載犯罪時間
    內，尚有強取被害人所有之手機3 具、身份證、健保卡等物
    之行為，因認被告2 人另涉犯刑法第330 條第1 項之加重強
    盜取財罪嫌等語。
  (一)按犯罪事實應依證據認定之，無證據不得認定犯罪事實；不
    能證明被告犯罪者，應諭知無罪之判決，刑事訴訟法第154
    條第2 項、第301 條第1 項前段分別定有明文。復事實之認
    定，應憑證據，如未能發現相當證據，或證據不足以證明，
    自不能以推測或擬制之方法，為裁判基礎；認定犯罪事實所
    憑之證據，雖不以直接證據為限，間接證據亦包括在內；然
    而無論直接或間接證據，其為訴訟上之證明，須於通常一般
    之人均不致有所懷疑，而得確信其為真實之程度者，始得據
    為有罪之認定，倘其證明尚未達到此一程度，而有合理之懷
    疑存在時，事實審法院復已就其心證上理由予以闡述，敘明
    其如何無從為有罪之確信，因而為無罪之判決，尚不得任意
    指為違法（最高法院30年上字第816 號、76年台上字第4986
    號判例意旨參照）。
  (二)訊據被告己○○、丙○○固坦承確曾拿取被害人所有之手機
    3 具、身份證、健保卡等物，惟堅決否認就此部分有何強盜
    犯行，均辯稱：就該等物品均無不法所有之意圖等語。經查
    ，就被告己○○、丙○○於釋放被害人時已將身份證、健保
    卡返還被害人之事實，業經證人乙○○於審理中證述明確（
    院卷一第161 頁），又被害人之身份證、健保卡對被告2 人
    而言，並無何等財產上價值，其等既係為強取被害人財物而
    為本件犯行，難認尚有強取此等並無財產價值之物之必要。
    再就手機3 具部分，證人丙○○於審理時證稱：伊聽被告己○○說因為怕被竊聽，所以要伊把手機拿去丟掉，故伊將3
    具手機拿到旗津高字塔丟掉等語（院卷一第167 頁），核與
    被告己○○於偵查、審理中均供稱：伊因為被害人手機一直
    響，故經被害人同意要將手機拿去丟掉等語（偵卷第8 頁、
    院卷二第65頁），雖就取走該等手機是否確經被害人同意部
    分並非屬實，已如前述，惟其目的部分即欲將手機丟棄，以
    免手機持續經他人撥打未接，而有徒增犯罪經人發現之風險
    等部分，則與證人丙○○所述相符，應堪認屬實，且證人丙○○亦證稱確實將之丟棄，是亦難認被告2 人有何取得該等
    物品財產上價值之意圖。綜上所述，公訴人就此部分所提證
    據，均不足證明被告2 人確有何不法所有之意圖，基於罪疑
    唯輕原則，即難謂被告此部份有何犯行，本應為無罪之諭知
    ，惟公訴意旨就被告2 人此部份所為，分別認與被告本件經
    論罪科刑之部分，有實質上一罪之關係，爰不另為無罪之諭
    知。
  (三)再就被告2 人與被害人於98年3 月19日至高雄縣仁武鄉某處
    測試槍枝性能部分，雖經證人乙○○於偵查、審理中證稱：
    試槍時被告丙○○有開槍等語（院卷一第160 頁），惟尚無
    證據證明其時被告2 人除本件扣案物外，另持有其他具殺傷
    力之子彈，併此敘明。
據上論斷，應依刑事訴訟法第299 條第1 項前段，槍砲彈藥刀械
管制條例第8 條第4 項、第12條第4 項，刑法第11條前段、第28
條、第330 條第1 項、第302 條第1 項、第55條、第47條第1 項
、第41條第1 項前段、第42條第3 項、第59條、第74條第1 項第
1 款、第38條第1 項第1 款、第2 款、第3 款，刑法施行法第1
條之1 ，判決如主文。
本案經檢察官丁○○到庭執行職務。
中    華    民    國    98    年    10    月    21    日
            刑事第九庭  審判長  法  官  鄭詠仁
                                法  官  王碧瑩
                                法  官  黃沛文
以上正本證明與原本無異。
如不服本判決應於收受送達後10日內向本院提出上訴書狀，並應
敘述具體理由；如未敘述上訴理由者，應於上訴期間屆滿後20日
內向本院補提理由書（均須按他造當事人之人數附繕本）「切勿
逕送上級法院」。
中    華    民    國    98    年    10    月    21    日
                                書記官  鄧思辰
附錄本判決論罪法條：
中華民國刑法第330條第1項
犯強盜罪而有第321 條第1 項各款情形之一者，處7 年以上有期
徒刑。
中華民國刑法第302條第1項
私行拘禁或以其他非法方法，剝奪人之行動自由者，處5 年以下
有期徒刑、拘役或3 百元以下罰金。
槍砲彈藥刀械管制條例第8條第4項
未經許可，持有、寄藏或意圖販賣而陳列第1 項所列槍枝者，處
3 年以上10年以下有期徒刑，併科新臺幣700 萬元以下罰金。
槍砲彈藥刀械管制條例第12條第4項
未經許可，持有、寄藏或意圖販賣而陳列子彈者，處5 年以下有
期徒刑，併科新台幣300 萬元以下罰金。


司法院資訊處製作；財團法人民間司法改革基金會備份。
